【裁判字號】    88,易,1164
【裁判日期】    890726
【裁判案由】    違反水利法等
【裁判全文】
臺灣屏東地方法院刑事判決                        八十八年度易字第一一六四號
    公  訴  人  臺灣屏東地方法院檢察署檢察官
    被      告  丁○○
    選任辯護人  許清連
                邱佩芳
    被      告  丙○○
    被      告  己○○
右列被告因違反水利法等案件，經檢察官提起公訴（八十八年度偵字第四二四號），
本院判決如左：
    主  文
丁○○結夥三人以上竊盜，累犯，處有期徒刑壹年。
丙○○結夥三人以上竊盜，處有期徒刑壹年。
己○○結夥三人以上竊盜，處有期徒刑拾月，緩刑參年。
    事  實
一、丁○○前因違反麻醉藥品管理條例，經判處有期徒刑二年二月，於八十六年四月
    十五日執行完畢，竟仍不知悔改，擔任屏東縣新園鄉五房砂石場負責人，並僱用
    丙○○、己○○二人，於八十八年一月十日，由丁○○授意丙○○負責指揮，僱
    請己○○與不詳姓名之成年男子四人，共同意圖為自己不法之所有，基於竊盜之
    犯意，欲盜採河砂運至該砂石場加工，己○○於當晚即駕駛牌號ＨＩ－三六二號
    營業大貨車，夜宿該砂石場待命，迄隔日上午五時許即與不詳姓名之成年男子四
    人，由己○○駕駛營業大貨車ＨＩ－三六二號，另由該四名不詳姓名成年男子分
    別駕駛車身號碼一台為ＦＲ６０９Ａ１１２６０、另一台不詳之營業大貨車各一
    部、（車頭為ＨＯＭＥＲ）小貨車一部、ＰＣ三○○型引擎號碼６Ｄ000－0
    0000號挖土機一部，前往高屏溪雙園大橋上游一點五公里處河堤內之河川行
    水區著手盜採砂石，致生損害於經濟部水利處第七河川局、屏東縣政府等主管機
    關對該河川之管理之權益，嗣於盜採一車砂石得手之際，因為警監控發覺，該不
    詳姓名駕駛ＦＲ６０９Ａ１１２６０號營業大貨車之成年男子，為阻礙取締乃將
    所竊得之砂石一堆傾倒於路中隨即逃逸，惟己○○因逃避不及於同日上午七時許
    為警當場逮捕。並扣得該ＨＩ－三六二號營業大貨車、車身號碼為ＦＲ６０９Ａ
    １１２６０營業大貨車各一部、前揭小貨車一部、ＰＣ三○○型引擎號碼６Ｄ0
    00－00000號挖土機一部、採樣砂石六瓶。嗣並由警員持台灣屏東地方法
    院檢察署檢察官開立搜索票前往該砂石場搜索，扣得帳冊十本、進料單一捲、出
    料單三本、帳單二張、出貨資料一疊。
二、案經屏東縣警察局移送台灣屏東地方法院檢察署檢察官偵查起訴。
    理  由
一、訊據被告丁○○固不諱言為五房砂石場之負責人，且被告己○○於查警查獲前二
    、三個月曾於該砂石場工作；被告己○○固不諱言因受丙○○之請而於上揭時、
    地欲運載砂石而遭警查獲等情；被告丙○○固不諱言請己○○於上揭時、地載運
    砂石等情。惟三人均惟矢口否認有右揭竊盜等犯行，被告丁○○辯稱：伊未曾在
    該被查獲處挖採砂石，伊砂石場之砂石係由林園地區所買的，被告己○○辯稱：
    伊尚未載到砂石，被告丙○○辯稱：係挖土用來填蘆筍園之用。
二、經查被告己○○係於八十九年元月十日下午八時許，在五房砂石場內經場內之少
    年仔給予一張丙○○之名片，言明幫丙○○載運盜採砂石，雙方並約定以盜採載
    運之次數計算工資，又被告己○○遭警查獲時所駕駛車號ＨＩ－三六二號大貨車
    係綽號「景仔」男子所有，平日該車均在五房砂石場內工作及置放等情業據被告
    己○○於警訊中供述甚詳，質諸被告丙○○於警訊中亦不否認伊所有之名片交予
    五房砂石場之少年仔係因其幫砂石場處理事務，請其載運砂石到場來，如盜採發
    生事情由伊前往查看等語，足見被告丙○○係為五房砂石場處理盜採砂石事宜，
    並係由其出面僱請被告己○○。次查證人即屏東縣警察局經濟組小組長庚○○證
    稱：「我有看到路上倒二堆砂石，一堆大概一車，那是新土，剛挖的」「我們是
    開車，倒在路上一堆是要阻擾我們過去」；證人即現場查獲之員警戊○○證稱：
    看到二部砂石車，司機有一個先走，己○○下來要跑時，被我們攔下來；有一台
    挖土機剛操作完，故引擎有高溫；他們以前就有盜挖砂石，我們有監控，依照車
    輛痕跡，判斷應該是到他的砂石場，車胎痕跡很頻繁，所以我們研判，從這邊挖
    到他的砂石場；依判斷有這種現象，有通到他的砂石場，車胎痕有泥濘；證人甲○○即經濟部水利處第七河川局員工證稱：到五點多，有看到怪手在動，也有車
    子移動，怪手機有挖取動作，後來我聯絡經濟組過來，後來有攔到二台砂石車，
    他們先阻擋人家來取締，他們是從另外一條路過來抓；車子我發現有三部，有一
    台已先走了；證人乙○○即經濟部第七河川管理局員工證稱：明顯有二條車胎痕
    ，是通往砂石場，那二條是固定胎痕，表車子常常跑，是從河川地到砂石場；該
    輪胎痕有被重壓過等語。足見至該盜採現場之共犯除被告己○○外，尚有逃逸之
    司機四人，且該置放於路上之砂石既係由貨車上所傾倒下來，則盜採之行為已屬
    既遂，又依證人所述之輪胎印痕，亦堪認該盜採之車輛係自五房砂石場而來無訛
    。再以被告己○○於警訊中不諱言於八十八年一月十日係於五房砂石場內睡覺等
    情，而被告丁○○於警訊中亦供稱：己○○時常在伊砂石場出入，伊僱請他在砂
    石場擔任洗砂及載運砂石工作；己○○每次到我砂石場工作時都會在砂石場睡覺
    等語，益證被告己○○確係受僱於五房砂石場而為上揭盜採砂石之犯行。參以被
    告丙○○確係受僱於五房砂石場等情，業據被告丙○○、丁○○迭於偵審中供陳
    在卷，雖其等均稱被告丙○○僅係受僱擔任灑水等工作，惟衡諸常情，苟被告丙○○未經五房砂石場負責人丁○○之授意，則斷無由任令被告丙○○指揮被告己○○，並由被告己○○使用置放於砂石場之車輛供其前往載運盜採砂石之理，被
    告丁○○顯係與被告丙○○基於直接犯意之聯絡，進而與被告己○○產生間接犯
    意之連絡，並再進而本此犯意之連絡，相互利用以遂行其犯罪之目的。此外，並
    有丙○○所有名片一張、現場照片四十幀、河川巡查取締違法紀錄、現場圖、各
    一紙在卷足憑。綜上所述，被告己○○、丙○○、丁○○罪證均已明確，其等所
    辯均顯係卸責之詞，不足採信，犯行均堪認定。
三、按水利法第七十八條所稱行水區，於已築有堤防者，為二堤之間之土地，水利法
    施行細則第一百四十二條第一款定有明文；主管機關為保護水道，禁止在行水區
    內擅採砂石，復為水利法第七十八條第一項第三款明定。被告丁○○僱請被告丙○○、己○○及不詳姓名之挖土機及砂石車、小貨車司機四人在行水區內結夥盜
    採砂石，違反上開規定，因而損害主管機關經濟部水利處第七河川局、及屏東縣
    政府對該河川之管理之權益，係犯水利法第九十二條之一第一項中段之行水區內
    擅採砂石因而損害他人權益及刑法第三百二十一條第一項第四款之結夥三人以上
    竊盜罪。公訴人認被告三人所為係犯刑法第三百二十條第一項普通竊盜罪及水利
    法第九十二條之一第一項後段之公共危險罪，惟查被告等所竊取之砂石僅只一車
    之數量已如上述，客觀上尚難認已致生公共危險，自難論以水利法第九十二條之
    一第一項後段之罪，惟其等基本事實均屬同一，本院自應予以審理，並均予變更
    起訴法條。被告己○○、丙○○與不詳姓名之挖土機及砂石車、小貨車司機四人
    有犯意聯絡及行為分擔，應為共同正犯。被告丁○○與被告己○○、丙○○、不
    詳姓名之挖土機及砂石車、小貨車司機四人竊取砂石之方式，係由丁○○授意丙○○等人竊取而有事先謀議，並互有犯意連絡，被告丁○○並未到場，核其性質
    應為共謀共同正犯。被告三人所犯上開二罪，係一行為觸犯數罪名之想像競合犯
    ，應從較重之結夥三人以上竊盜罪論處。被告丁○○前因麻醉藥品管理條例，經
    判處有期徒刑二年二月，於八十六年四月十五日執行完畢，有台灣屏東地方法院
    檢察署刑案查註紀錄表在卷可稽，五年以內再犯本件有期徒刑以上之罪，為累犯
    ，應依刑法第四十七條規定加重其刑。爰審酌被告三人擅在行水區中盜採砂石，
    危害水道，如繼續為之，可能侵蝕謢岸，嚴重者亦將足以妨礙水流，此風不可長
    ，且犯後砌詞卸責，難認有悔意等一切情狀，爰酌情分別量處如主文所示之刑。
    又被告己○○未曾受有期徒刑以上刑之宣告，此有台灣屏東地方法院檢察署刑案
    資料查註記錄表一紙在卷可按，其誤罹刑章，所犯情節甚輕，經此偵審程序，當
    知警惕，信無再犯之虞，為免影響其家庭生計，本院因認其所受刑之宣告，以暫
    不執行為適當，爰予宣告緩刑三年，以勵自新。扣案之ＨＩ－三六二號營業大貨
    車、車身號碼為ＦＲ６０９Ａ１１２６０營業大貨車各一部、小貨車一部、ＰＣ
    三○○型引擎號碼６Ｄ000－00000號挖土機一部因其所有人不明，均不
    予宣告沒收，又本案其餘之扣案物採樣砂石六瓶、帳冊十本、進料單一捲、出料
    單三本、帳單二張、出貨資料一疊等物，均查無證據足認與本件盜採砂石犯行有
    何關連，亦均不另為沒收之宣告，併予說明。
三、公訴意另以：被告三人從八十七年十二月間起即有盜採砂石之犯行，又所盜採區
    域達一萬六千三百五十二、五立方公尺。按犯罪事實應依證據認定之，無證據不
    得推定其犯罪事實；又不能證明被告犯罪者，應諭知無罪之判決，刑事訴訟法第
    一百五十四條、第三百零一條第一項分別定有明文。經查公訴人認被告等涉犯上
    揭犯行，無非係以查獲之現場計有四處遭人盜採面積達一萬六千三百五十二、五
    立方公尺為據，惟查被告所盜採之數量僅只一車已如前述，而公訴人既未舉證，
    本院復查無證據足資證明此部分之犯行，揆諸首揭說明，本應為此部分無罪之諭
    知，惟此部分犯罪事實與前揭論罪科刑部分有連續犯之裁判上一罪關係，故不另
    為無罪諭知。
據上論斷，應依刑事訴訟法第二百九十九條第一項前段、第三百條，水利法第九十二
條之一第一項中段，刑法第十一條前段、第二十八條、第三百二十一條第一項第四款
、第五十五條、第四十七條、第七十四條第一款，判決如主文。
本案經檢察官何克昌到庭執行職務。
中      華      民      國      八十九      年      七    月    二十六  日
                                      臺灣屏東地方法院刑事第一庭
                                          審判長  法  官  潘正屏
                                                  法  官  包梅真
                                                  法  官  郭書豪
右正本證明與原本無異。
對於本判決如有不服應於收受送達後十日內向本院提出上訴書狀上訴於台灣高等法院
高雄分院並按他造當事人之人數附具繕本。
                                                  書記官  潘豐益
中      華      民      國      八十九      年      七    月    二十六  日
附錄本案論罪科刑法條
中華民國刑法第三百二十一條
 (加重竊盜罪)
犯竊盜罪而有左列情形之一者，處六月以上五年以下有期徒刑：
一  於夜間侵入住宅或有人居住之建築物、船艦，或隱匿其內而犯之者。
二  毀越門扇、牆垣或其他安全設備而犯之者。
三  攜帶兇器而犯之者。
四  結夥三人以上而犯之者。
五  乘火災、水災或其他災害之際而犯之者。
六  在車站或埠頭而犯之者。
前項之未遂罰之。


司法院資訊處製作；財團法人民間司法改革基金會備份。
